臺北高等行政法院判決　　　　　　　　　　　　　　九十二年度訴字第一一九八號
　　　　　　　　　　　　　　　.
　　原　　　告　鴻海精密工業股份有限公司
　　代　表　人　甲○○
　　訴訟代理人　丁○○
　　被　　　告　經濟部智慧財產局
　　代　表　人　蔡練生（局長）住同右
　　訴訟代理人　丙○○
　　參　加　人　美商‧摩勒克斯公司
　　代　表　人　路易士Ａ‧海克.
　　訴訟代理人　楊祺雄律師（兼送達代收人）
　　　　　　　　劉法正律師
　　複代理人　　乙○○
右當事人間因新型專利異議事件，原告不服經濟部中華民國九十二年一月二十日經訴
字第○九二○六二○○七二○號訴願決定，提起行政訴訟。本院判決如左：
    主  文
原告之訴駁回。
訴訟費用由原告負擔。
    事  實
壹、事實概要：緣參加人美商‧摩勒克斯公司前於民國（下同）八十八年十二月四日
    以「插腳格柵陣列封裝體用的插座」向被告經濟部智慧財產局申請新型專利，經
    被告編為第00000000號審查，准予專利（下稱系爭案，如附圖一）。公
    告期間，原告鴻海精密工業股份有限公司以其違反核准審定時專利法第九十八條
    第二項規定，不符新型專利要件，對之提起異議，案經被告審查，於九十一年九
    月九日以（九一）智專三（二）○四○二四字第○九一八九○○二○四九號專利
    異議審定書為「異議不成立」之處分。原告不服，提起訴願，旋遭駁回，遂向本
    院提起行政訴訟。
貳、兩造聲明：
一、原告聲明求為判決：訴願決定及原處分均撤銷，並命被告作成異議成立之處分。
二、被告聲明求為判決：
(一)、駁回原告之訴。
(二)、訴訟費用由原告負擔。
參、兩造之爭點：
一、原告主張之理由：
(一)、原決定認事用法顯有違誤：
１、查系爭案之申請專利範圍係界定一種零插入力電氣連接器，其界定之結構大部分
    已經為證據一揭示在先。系爭案該兩獨立項界定之結構與證據一之差別僅在於：
    系爭案之蓋52包括一金屬組件61、62，金屬組件61對應插腳端子陣列設有第一孔
    陣列65。該等金屬組件可為該連接器之端子提供遮蔽效果，並為絕緣組件提供補
    強作用。至於系爭案該兩獨立項界定之基座殼體51、導電端子57及致動結構53等
    結構均已揭示於證據一，係業界常用之結構，不足以區別系爭案與習知技術。
２、惟，該等於零插入力插座中設置金屬組件以為導電端子提供良好遮蔽及為絕緣構
    件提供補強之技術已見於證據二及證據三中，詳述如下：
    證據二於其說明書之論述：「為端子提供遮蔽以防止訊號損耗及失真也是必要的
    ，這要求分隔插座端子之壁由導電材料製成，較適合的材料為金屬」，並說明其
    創作目的為「提供一種具有形成端子收容孔之導電壁．．．之集成電路插座」，
    就具體結構而言，其插座10之本體「包括一由合適金屬，比如鋁製成之基板22、
    一非導電之頂板24及一設於該板一端並由一扣持裝置（圖未示）扣持之引導構件
    26」，藉該基板22即可為端子提供良好的遮蔽效果；而證據三之第二圖及第五圖
    已經清楚揭示，其對接部18內設有一金屬板20，該金屬板20兩端與遮蔽殼14接觸
    ，藉此既可防止上、下排端子間產生串擾，又可補強該對接部18之強度。顯見，
    證據二及證據三均係在插座中設置金屬板為端子提供遮蔽，證據三並可為絕緣構
    件提供補強作用，與系爭案之創作實質相同，將證據二或證據三之技術運用於證
    據一，即可得系爭案兩獨立項界定之結構，是故，系爭案申請專利範圍第一、第
    九項不具進步性。原處分及原決定顯然以系爭案與諸證據實施例之具體結構直接
    作比對，並非以系爭案申請專利範圍所揭示之技術手段與證據所揭露之技術手段
    是否相同作為判定依據，故該論結理由明顯有誤。揆諸前述，原處分之輕率論結
    顯係未深究系爭案創作實質所致，確有認事不清之違誤。系爭案不具專利法第九
    十八條第二項規定之進步性，原處分亦有用法不當之違誤。
(二)、原處分認定事實錯誤：
    次查系爭案之申請專利範圍第一、九項所界定基座殼體、蓋、導電端子及致動結
    構均已被證據一所揭示，且於被告之原處分所依據之理由中亦未對上述原告所主
    張之事實提出任何異議，被告僅以證據一不具有金屬組件，且證據二及證據三中
    之相應結構與系爭案之金屬組件不同，故證據二及證據三無法運用證據一而輕易
    得到系爭案之結構，並進而為異議不成立之處分。然，被告之上述判斷卻犯了一
    個邏輯錯誤，被告聲稱「故證據二及證據三無法運用證據一而輕易得到系爭案之
    結構」，這顯然是首先以證據二及證據三作為與系爭案比較之基礎，然後再組合
    證據一之相應結構去評價系爭案之進步性，而實際上證據一才是三證據中最接近
    系爭案結構之現有技術，因證據一與系爭案之申請專利範圍第一、九項僅有金屬
    組件之不同，此點被告從未否認。而被告打亂這一邏輯順序後，便首先說明「證
    據一之板體10並未如系爭案之蓋52另包括一金屬組件61」而對證據一與系爭案之
    諸多不同點視而不見，然後再指出證據二之「本體18與與系爭案之蓋52構造不同
    」，證據三之「對接部18及金屬板20兩端與遮蔽殼14接觸之構造，與系爭案之蓋
    52 不同」，於是乎便得出「證據二及證據三無法運用證據一而輕易得到系爭案
    之結構」，而系爭案之上述除金屬組件外之各結構均已被證據一所揭示，而金屬
    組件又被證據二及證據三所揭示。顯然，被告之上述比對過程歪解了原告之各證
    據間之組合方式以及各證據與系爭案間之各結構之對應比較關係，其所得出之結
    果亦不足採信。實際上，只要先以證據一所揭示之結構為基礎，再輔以證據二及
    證據三就能輕易得出系爭案之結構。系爭案之所謂金屬組件即相當於證據二中之
    基板，且基板亦能起到保護端子，緊固連接器之作用。故系爭案為運用申請前既
    有之技術或知識，而為熟習該項技術者所能輕易完成且未能增進功效之一種技術
    組合，理應不予專利。綜上所陳，本專利異議事件原處分審定異議不成立，而訴
    願決定遽予維持，均有違法。
二、被告主張之理由：
    按證據二插座10之本體18係包括一鋁製成之基板22、一非導電之頂板24及一設於
    該板一端並由一扣持裝置扣持之引導構件26等，該本體18及其基板22之構造皆與
    系爭案申請專利範圍第一、九項所界定之蓋52及其金屬組件61不同，並不因該證
    據二之基板22亦可為端子提供遮蔽，即判定其技術手段與系爭案之蓋52上所具之
    金屬組件61相同，況系爭案之該金屬組件61之構造可進一步作為一金屬強化板。
    此外證據三之金屬板20雖可補強對接部18之強度，惟其對接部18及金屬板20兩端
    與遮蔽殼14接觸之構造，亦完全與系爭案之該二獨立項所界定之蓋52及其金屬組
    件61等不同。故該證據二、三不同之技術手段並無法運用於異議證據一而輕易得
    系爭案之結構，該證據一至三並不能證明系爭案不具進步性。綜上所述，被告原
    處分並無違法。
三、參加人主張之理由：
    原告所提證據不足以證明系爭案有違核准當時專利法第九十八條第二項之規定：
(一)、系爭案之「蓋52」包括「一金屬組件及一絕緣組件，該金屬組件包括對應於插腳
    端子陣列的第一孔陣列，且該絕緣組件包括對應於插腳端子陣列的第二孔陣列」
    ；惟查證據一並未揭露此結構，此點為原告所自承；而證據二所揭露為一金屬底
    板22，其與系爭案將金屬強化板與絕緣塑膠或樹脂材料模製成型不同，證據二與
    系爭案申請專利範圍獨立項所界定之「零插入力電氣連接器」存在著位置不同、
    技術手段不同及目的不同等差異；至於證據三所揭露之電連接器並非為一零插入
    力電氣連接器，其次，其所揭露金屬板20並不屬於「蓋」之一部分，亦不具「第
    一孔陣列」，證據三與系爭案申請專利範圍獨立項所界定的「零插入力電氣連接
    器」同樣存在著位置不同、技術手段不同及目的不同等差異。
(二)、既然證據一與系爭案不相同，而證據二、三之揭露又無法彌補證據一與系爭案不
    同點，則不論是證據一組合證據二或證據一組合證據三，還是與系爭案不同，焉
    能如原告於理由書中所述「將證據二或證據三之技術運用於證據一，即可得被異
    議案兩獨立項界定之結構？」。既然各證據都未能揭露系爭案「蓋」之構造，則
    「運用申請前既有之技術或知識」即非屬實，而熟習該項技術者在不知情情況下
    還能輕易完成之主張或推測，更是謬誤。綜上所陳，原告之證據確實無從證明系
    爭案違反核准當時專利法第九十八條第二項之規定，訴願決定及原處分詳實審查
    ，所為處分均適法有據，原告起訴，非有理由。
    理  由
一、按凡對物品之形狀、構造或裝置之創作或改良，而可供產業上利用者，得依法取
    得新型專利，為系爭專利核准審定時專利法第九十七條暨第九十八條第一項所規
    定。而公告中之新型，任何人認有違反前揭專利法第九十七條至第九十九條規定
    者，依法得自公告之日起三個月內，備具異議書，附具證明文件，向專利專責機
    關提起異議。從而，系爭專利有無違反專利法情事而應不予專利，依法應由異議
    人附具證據證明之，倘其證據不足以證明系爭專利有違專利法之規定，自應為異
    議不成立之處分。
二、參加人美商‧摩勒克斯公司前於八十八年十二月四日以「插腳格柵陣列封裝體用
    的插座」向被告申請系爭新型專利，經被告編為第00000000號審查，准
    予專利（如附圖一）。公告期間，原告鴻海精密工業股份有限公司以其違反核准
    審定時專利法第九十八條第二項規定，不符新型專利要件，對之提起異議，案經
    被告審查，於九十一年九月九日以（九一）智專三（二）○四○二四字第○九一
    八九○○二○四九號專利異議審定書為「異議不成立」之處分。有上開系爭專利
    案申請書、異議申請書及審定書等件為證，堪認為實。
三、原告不服，循序提起本件行政訴訟，主張：系爭案之申請專利範圍第一、九項所
    界定基座殼體、蓋、導電端子及致動結構均已被證據一揭示，被告之原處分理由
    中亦未對上述原告主張提出任何異議。事實上僅要先以證據一所揭示之結構為基
    礎，再輔以證據二及證據三就能輕易得出系爭案之結構。系爭案之所謂金屬組件
    即相當於證據二中之基板，且基板亦能起到保護端子，緊固連接器之作用。故系
    爭案為運用申請前既有之技術或知識，而為熟習該項技術者所能輕易完成且未能
    增進功效之一種技術組合，理應不予專利。又證據二及證據三均係在插座中設置
    金屬板為端子提供遮蔽，證據三並可為絕緣構件提供補強作用，與系爭案之創作
    實質相同，將證據二或證據三之技術運用於證據一，即可得系爭案兩獨立項界定
    之結構，故系爭案申請專利範圍第一、第九項不具進步性。原處分及原決定以系
    爭案與諸證據實施例之具體結構直接作比對，並非以系爭案申請專利範圍所揭示
    之技術手段與證據所揭露之技術手段是否相同作為判定依據明顯有誤。
四、本院判斷如下：
(一)、經查，本件系爭第00000000號「插腳格柵陣列封裝體用的插座」新型專
    利案包括：一絕緣之基座殼體，該基座殼體具有一上表面及一下表面，上下表面
    間設有端子容納孔；一蓋，具有一金屬組件及絕緣組件，該金屬組件及絕緣組件
    上分別設有第一孔陣列及第二孔陣列，各孔靠近蓋上表面設有錐形導入部分；多
    數導電端子，具有扣持部、安裝部及接頭結構；一致動結構，可使蓋在一第一插
    入位置及一第二結合位置間移動。
(二)、原告所舉異議附件二及三為西元一九九五年二月七日公開之美國第000000
    0號專利案 (下稱證據一)及與系爭案之比對表，附件四及六為西元一九八五年
    二月二十六日公開之美國第0000000號專利案（下稱證據二）及部分中譯
    本，附件五為西元一九九五年十二月十二日公開之美國第0000000號專利
    案（下稱證據三）。
(三)、系爭案之「蓋52」包括「一金屬組件及一絕緣組件，該金屬組件包括對應於插腳
    端子陣列的第一孔陣列，且該絕緣組件包括對應於插腳端子陣列的第二孔陣列」
    ；惟證據一之板體並未如系爭案之蓋另包括一金屬組件；系爭案該兩獨立項界定
    之結構與證據一之差別在於：系爭案之蓋52包括一金屬組件61、62，金屬組件61
    對應插腳端子陣列設有第一孔陣列65。所以系爭案該等金屬組件可為該連接器之
    端子提供遮蔽效果，並為絕緣組件提供補強作用，系爭案自足以改善證據一之習
    知技術。
(四)、證據二插座10之本體18係包括一鋁製成之基板22、一非導電之頂板24及一設於該
    板一端並由一扣持裝置扣持之引導構件26等，雖證據二於其說明書之論述：「為
    端子提供遮蔽以防止訊號損耗及失真也是必要的，這要求分隔插座端子之壁由導
    電材料製成，較適合的材料為金屬」，並說明其創作目的為「提供一種具有形成
    端子收容孔之導電壁．．．之集成電路插座」云云，惟證據二本體18及其基板22
    之構造皆與系爭案申請專利範圍第一、九項所界定之蓋52及其金屬組件61不同，
    並不因該證據二之基板22亦可為端子提供遮蔽，即判定其技術手段與系爭案之蓋
    52上所具之金屬組件61相同，證據二所揭露為一金屬底板22，其與系爭案之該金
    屬組件61之構造為強化板與絕緣塑膠或樹脂材料模製成型不同，證據二與系爭案
    申請專利範圍獨立項所界定之「零插入力電氣連接器」存在著位置不同、技術手
    段不同及目的不同等差異。
(五)、至於證據三所揭露之電連接器並非為一零插入力電氣連接器，證據三之金屬板20
    雖可補強對接部18之強度，惟其對接部18及金屬板20兩端與遮蔽殼14接觸之構造
    ，亦完全與系爭案之該二獨立項所界定之蓋52及其金屬組件61等不同。另證據三
    所揭露金屬板20並不屬於「蓋」之一部分，亦不具「第一孔陣列」，證據三與系
    爭案申請專利範圍獨立項所界定的「零插入力電氣連接器」同樣存在著位置不同
    、技術手段不同及目的不同等差異。
(六)、綜上所述，證據一與系爭案不相同，且各證據都未能揭露系爭案「蓋」之構造，
    證據二、三不同之技術手段並無法運用於異議證據一而輕易得系爭案之結構，不
    論是證據一組合證據二或證據一組合證據三，均與系爭案不同，自非運用申請前
    既有之技術或知識輕易思及，系爭案具有進步性無訛。原處分係以系爭案申請專
    利範圍所揭示之技術手段與證據所揭露之結合技術手段是否具進步產作為判定依
    據，原告主張原處分僅系爭案與諸證據實施例之具體結構直接作比對，顯係誤解
    。
五、從而，被告依首揭規定，為「異議不成立」之處分，並無不合。訴願決定遞予駁
    回，亦無違誤，均應予維持。本件原告之訴為無理由，應予駁回。
據上論結，本件原告之訴為無理由，爰依行政訴訟法第九十八條第三項前段，判決如
主文。
中　　　華　　　民　　　國　　九十三　　年　　　七　　　月　　　五　　　日
                                臺 北 高 等 行 政 法 院  第 五 庭
                                            審 判 長 法  官  張瓊文
                                                     法  官  帥嘉寶
                                                     法  官  劉介中
右為正本係照原本作成。
如不服本判決，應於送達後二十日內，向本院提出上訴狀並表明上訴理由，如於本判
決宣示後送達前提起上訴者，應於判決送達後二十日內補提上訴理由書（須按他造人
數附繕本）。
中　　　華　　　民　　　國　　九十三　　年　　　七　　　月　　　五　　　日
                                                     書記官  黃明和
